臺灣高等法院刑事判決　　　　　　　　　　　　　九十二年度上訴字第四五四二號
　　上　訴　人
　　即　被　告　丁○○
　　　　　　　　　　　　（現另案在台灣台北監獄台北分監執行中）
右上訴人，因偽造文書等案件，不服臺灣板橋地方法院，九十一年度訴字第一０六七
號，中華民國九十二年十月三十一日第一審判決（起訴案號：臺灣板橋地方法院檢察
署九十一年度偵字第二二八四、二三二五、三六一七號，移送併辦案號：同署九十一
年度偵字第八一九六號、第七六四六號），提起上訴，本院判決如左：
    主  文
上訴駁回。
    事  實
一、丁○○（原名「疏義桐」）前曾於民國八十一年間因違反麻醉藥品管理條例案件
    ，經本院判處有期徒刑六年二月確定，自八十一年三月二日起執行，其間於八十
    三年十月二十九日假釋出監付保護管束，至八十六年二月二十日保護管束期滿執
    行完畢；又於九十年間因贓物案件，經臺灣臺北地方法院判處有期徒刑四月確定
    ，於九十年七月六日易科罰金執行完畢。詎其仍不知悔改，復基於單一犯意或概
    括之犯意，先於：
    (一)九十年八月某日，在臺北縣新莊市丹鳳地區某處，明知綽號「阿偉」姓名年籍
      不詳之成年男子所駕用之車號三Ｇ─三八一七號（起訴書誤載為「三Ｃ─三八
      一七號」）自用小客車係來源不明之贓車（該車登記為邱桂蘭所有，由其夫丙○○使用，於九十年五月三十日晚上十時許，在臺北縣新莊市○○路四號前失
      竊），仍以新臺幣（下同）十六萬八千元（起訴書誤載為「六萬八千元」）之
      代價，向「阿偉」故買購得供己駕用。其為駕用該贓車時為逃避警方查緝，復
      與「阿偉」共同基於偽造汽車號牌之犯意聯絡，在臺北縣某處，以切割拼裝焊
      接不同車牌方式，偽造車號ＣＺ─三一五五號（該汽車牌號登記車主係吳育德
      ）自用小客車號牌二面，並持以懸掛於上開贓車使用，以掩匿該贓車。足生損
      害於公路監理機關對於汽車牌照管理之正確性。嗣於九十一年一月十一日凌晨
      四時許，在臺北縣板橋市○○○路、重慶路口，為警查獲其二人駕用上開贓車
      ，並扣得上開偽造之ＣＺ─三一五五號汽車號牌二面。
    (二)嗣另行起意基於收受贓車之概括犯意於九十一年一月八日（起訴書誤認為「九
      十一年一月十三日」）晚上，在其臺北縣板橋市○○路一一九巷十三號五樓住
      處樓下，與吳育德均明知「阿偉」所駕用之車號ＤＺ─三五一八號自用小客車
      係來源不明之贓車（該車係壬○○所有，於九十一年一月五日上午七時許，在
      臺北縣中和市○○路三號前失竊），並懸掛不詳之人偽造之車號ＤＰ─二一五
      三號（該汽車牌號登記車主係戊○○）汽車號牌二面，竟仍基於共同犯意聯絡
      ，向「阿偉」收受供其駕用，足生損害於公路監理機關對於汽車牌照管理之正
      確性及戊○○。嗣其二人於九十一年一月十四日凌晨一時許，在臺北縣板橋市
      ○○路一一九巷底（起訴書誤載為「臺北縣中和市○○路三號前」），正在修
      護啟動上開懸掛偽造汽車號牌之贓車時，為警當場查獲，並扣得上開偽造之Ｄ
      Ｐ─二一五三號汽車號牌二面。
    (三)復於九十一年二月六日凌晨一時許，在臺北縣中和市國道三號高速公路中和交
      流道附近，其明知「阿偉」（起訴書所載「阿維」，經丁○○於審理中供明即
      係「阿偉」）所駕用之車號ＤＴ─八八二九號自用小客車係來源不明之贓車（
      該車係庚○○所有，於九十一年一月二十六日上午五時四十五分許，在臺北縣
      新店市○○路二○四號前失竊），並懸掛不詳之人偽造之車號ＣＨ─六六六八
      號（該汽車牌號登記車主係乙○○）汽車號牌二面，竟仍向「阿偉」收受供己
      駕用，足生損害於公路監理機關對於汽車牌照管理之正確性及乙○○。旋於九
      十一年二月六日上午七時許，駕駛上開懸掛偽造汽車號牌之贓車，搭載友人許
      嘉麟，行經臺北縣土城市○○路、裕民路口時，適為上開偽造汽車號牌之車號
      登記車主乙○○發覺報警並尾隨，追至臺北縣樹林市○○街○段三三九號前，
      為其察覺即倒車衝撞乙○○所駕汽車，撞毀乙○○汽車水箱、引擎蓋後（此所
      涉毀損犯行部分，未據告訴），續駕車逃逸，其後經警於同日上午八時許，據
      報循線在臺北縣樹林市○○街○段三九九號香格格汽車旅館前發現攔檢，其令
      許嘉麟下車後旋又駕車逃逸，經警駕車追捕，始於臺北縣樹林市○○路、備內
      街口（起訴書誤載為「臺北縣新店市○○路二○四號前」）將其攔獲，扣得上
      開偽造之ＣＨ─六六六八號汽車號牌二面。
    (四)九十一年四月二十九日中午，在臺北縣板橋市○○路一一九巷口，明知綽號「
      麥克」姓名年籍不詳之成年男子，所駕用懸掛不詳之人偽造車號Ｌ八─三○二
      八號（該汽車牌號登記車主係辛○○）汽車號牌二面之車號Ｖ五─二二九九號
      （引擎號碼ADD610XOBR32750）自用小客車係來源不明之贓車（該車係登記為
      承宗營造工程有限公司所有，由甲○○使用，於九十一年四月十一日上午六時
      許，在桃園縣桃園市○○路二○二號前失竊），仍向「麥克」收受供己駕用，
      足生損害於公路監理機關對於汽車牌照管理之正確性及辛○○。嗣其於九十一
      年四月三十日晚上九時三十分許，在臺北縣板橋市○○路一一九巷口，駕駛上
      開懸掛偽造汽車號牌之贓車，搭載友人張秋玉正欲離去時，為警當場查獲，並
      扣得上開偽造之Ｌ八─三○二八號汽車號牌二面。
二、案經壬○○、戊○○訴由臺北縣政府警察局板橋分局、樹林分局報請臺灣板橋地
    方法院檢察署檢察官偵查起訴及甲○○訴由臺北縣政府警察局板橋分局、中和分
    局報請臺灣板橋地方法院檢察署檢察官移送併案審理。
    理  由
一、訊據被告丁○○對於右揭犯罪事實均供認不諱並經共同被告吳育德供承在卷，核
    與告訴人壬○○、戊○○、甲○○、被害人丙○○、庚○○、乙○○、辛○○、
    己○○、證人許嘉麟、張秋玉、張錦龍、蘇輝雄、盛其誠、陳加洋、查獲警員糠
    玉奇、林正淋等人分別於警詢、偵審中指述、證述之情節相符，並有如附表一所
    示偽造之汽車號牌各二面扣案、暨告訴人壬○○、甲○○、被害人丙○○、庚○○、己○○、盛其誠領回上開失竊贓車之贓物領據、車輛竊盜、車牌失竊資料個
    別查詢報表、車輛失竊（尋獲）通報單、車籍作業系統查詢認可資料、查獲贓車
    現場照片、原審九十二年四月二十三日勘驗筆錄等附卷可資佐證，又其行使偽造
    他人車號之汽車號牌，如有違規或違法行為，將誤導係遭偽造汽車牌號之他人所
    為，以規避交通稅賦規費、違規處分及違法之刑事處罰，顯足生損害於公路監理
    機關對於汽車牌照管理之正確性及遭偽造汽車牌號之人之權益甚明。被告於本院
    審理中就犯罪事實(二)收受ＤＺ─三五一八號贓車懸掛偽造ＤＰ─二一五三號車牌
    部分辯稱「該車係阿偉在使用，因交保回家找不到阿偉，怕警察又來找我，乃將
    贓車推到旁邊，適巧警察來了，其實這部我並沒有收受」等語翻異前詞，委屬卸
    責之詞，殊無可採。是本件事證明確，被告二人犯行均堪認定，應予依法論科。
二、按汽車牌照（含號牌及行車執照）為公路監理機關所發給，為行車之許可憑證，
    道路交通安全規則第八條規定已明示其性質，自屬刑法第二百十二條所列特許證
    之一種（參見最高法院六十三年度台上字第一五五○號判例意旨）。公訴及追加
    意旨雖認被告丁○○及共同被告吳育德上開行使偽造汽車號牌犯行部分，係犯刑
    法第二百十六條、第二百十條、第二百二十條第一項之行使偽造準私文書罪嫌云
    云，依首揭最高法院判例意旨，上開公訴及追加意旨認被告丁○○所犯法條，尚
    有未洽，然其起訴犯罪事實相同，起訴法條應予變更。
三、核被告丁○○上揭犯行：
  (1)犯罪事實(一)部分，係犯刑法第三百四十九條第二項之故買贓物罪、同法第二百十
    六條、第二百十二條之行使偽造特種文書罪。其偽造汽車號牌之低度行為，應為
    高度行為所吸收，不另論罪。其所犯偽造汽車號牌犯行部分，與「阿偉」間有犯
    意聯絡及行為分擔，為共同正犯。其所犯上開二罪間，有方法、目的之牽連關係
    ，為牽連犯，應從一重之故買贓物論斷。
  (2)犯罪事實(二)部分，係犯刑法第三百四十九條第一項之收受贓物罪、同法第二百十
    六條、第二百十二條之行使偽造特種文書罪。其所犯上開二罪，與被告吳育德間
    ，均有犯意聯絡及行為分擔，為共同正犯。又其所犯上開二罪間，有方法、目的
    之牽連關係，為牽連犯，應從一重之收受贓物論斷。
  (3)犯罪事實(三)(四)部分，分別均係犯刑法第三百四十九條第一項之收受贓物罪、同法
    第二百十六條、第二百十二條之行使偽造特種文書罪。其分別所犯上開二罪間，
    有方法、目的之牽連關係，為牽連犯，各應從一重之收受贓物論斷。
  (4)其所犯上述三次收受贓物罪，時間緊接，所犯罪名相同，顯係出於概括之犯意反
    覆為之，為連續犯，應以一罪論，並加重其刑。又其所犯上開故買贓物、收受贓
    物二罪間，犯意各別，行為互殊，所犯罪名不同，應予分論併罰。另其前曾於八
    十一年間因違反麻醉藥品管理條例案件，經本院判處有期徒刑六年二月確定，自
    八十一年三月二日起執行，其間於八十三年十月二十九日假釋出監付保護管束，
    至八十六年二月二十日保護管束期滿執行完畢；又於九十年間因贓物案件，經臺
    灣臺北地方法院判處有期徒刑四月確定，於九十年七月六日易科罰金執行完畢，
    有本院被告全國前案紀錄表在卷可稽，被告丁○○前受有期徒刑執行完畢，於五
    年以內再犯本件有期徒刑以上各罪，均為累犯，應依刑法第四十七條規定，加重
    或遞加重其刑。又被告上開所犯各次行使偽造汽車號牌犯行，各係就其所故買或
    收受之不同贓車，而隨之犯之，難謂其各自多次行使偽造汽車號牌犯行，係基於
    概括犯意反覆為之，自難以連續犯論之，附此敘明。
四、原審以被告丁○○罪證明確，變更公訴人起訴法條，適用刑法第二十六條、第五
    十六條、第三百四十九條第一項、第二項、第二百十六條、第二百十二條、第五
    十五條、第四十七條、第五十一條第五款、第三十八條第一項第二款，審酌被告
    丁○○所犯各罪犯罪之動機、目的、手段、所生危害及犯罪後坦承犯行態度等一
    切情狀，分別量處故買贓物，累犯，有期徒刑六月，共同連續收受贓物，累犯，
    有期徒刑九月，並定其應執行有期徒刑一年，扣案如附表一所示偽造汽車號牌係
    被告分別與阿偉、吳育德二人供犯罪所用之物，依其所犯各罪宣告沒收，至扣案
    如附表二所示之物，與上開犯行無涉，故不予宣告沒收，經核認事用法俱無違誤
    ，量刑亦妥適，被告上訴意旨請求輕判，為無理由，應予駁回。
據上論斷，應依刑事訴訟法第三百六十八條，判決如主文。
本案經檢察官陳文琪到庭執行職務。
中　　　華　　　民　　　國　　九十三　　年　　　一　　　月　　　七　　　日
                              臺灣高等法院刑事第三庭
                                  審判長法  官　張　連　財
                                        法  官　張　傳　栗
                                        法  官　黃　金　富
右正本證明與原本無異。
檢察官如不服本判決，應於收受送達後十日內向本院提出上訴書狀，其未敘述上訴之
理由者並得於提起上訴後十日內向本院補提理由書（均須按他造當事人之人數附繕本
）。
被告不得上訴。
                                        書記官　江　采　廷
中　　　華　　　民　　　國　　九十三　　年　　　一　　　月　　　八　　　日
附錄：本案論罪科刑法條全文
中華民國刑法第二百十六條
行使第二百十條至第二百十五條之文書者，依偽造、變造文書或登載不實事項或使登
載不實事項之規定處斷。
中華民國刑法第二百十二條
偽造、變造護照、旅券、免許證、特許證及關於品行、能力、服務或其他相類之證書
、介紹書，足以生損害於公眾或他人者，處一年以下有期徒刑，拘役或三百元以下罰
金。
中華民國刑法第三百四十九條
收受贓物者，處三年以下有期徒刑、拘役或五百元以下罰金。
搬運、寄藏、故買贓物或為牙保者，處五年以下有期徒刑、拘役或科或併
科一千元以下罰金。
因贓物變得之財物，以贓物論。
附表一：
┌──┬─────────────┬───┬──────────────┐
│編號│扣   案   物   品   名  稱│數  量│備                        註│
├──┼─────────────┼───┼──────────────┤
│ 一 │偽造之CZ-3155號汽車號牌   │  二面│                            │
├──┼─────────────┼───┼──────────────┤
│ 二 │偽造之DP-2153號汽車號牌   │  二面│                            │
├──┼─────────────┼───┼──────────────┤
│ 三 │偽造之CH-6668號汽車號牌   │  二面│                            │
├──┼─────────────┼───┼──────────────┤
│ 四 │偽造之L8-3028號汽車號牌   │  二面│                            │
└──┴─────────────┴───┴──────────────┘
附表二：
┌──┬─────────────┬───┬──────────────┐
│編號│扣   案   物   品   名  稱│數  量│備                        註│
├──┼─────────────┼───┼──────────────┤
│ 一 │萬能鑰匙                  │十五支│91.1.11查扣，持有人丁○○。 │
├──┼─────────────┼───┼──────────────┤
│ 二 │螺絲起子                  │  六支│同右                        │
├──┼─────────────┼───┼──────────────┤
│ 三 │手電筒                    │  一支│同右                        │
├──┼─────────────┼───┼──────────────┤
│ 四 │梅花扳手                  │  五支│同右                        │
├──┼─────────────┼───┼──────────────┤
│ 五 │活動扳手                  │  一支│同右                        │
├──┼─────────────┼───┼──────────────┤
│ 六 │斜口鉗                    │  二支│同右                        │
├──┼─────────────┼───┼──────────────┤
│ 七 │銼刀                      │  一支│同右                        │
├──┼─────────────┼───┼──────────────┤
│ 八 │汽車鑰匙                  │  二支│同右                        │
├──┼─────────────┼───┼──────────────┤
│ 九 │螺絲起子                  │  一支│91.1.14查扣，持有人丁○○。 │
├──┼─────────────┼───┼──────────────┤
│ 十 │扳手                      │  一支│同右                        │
├──┼─────────────┼───┼──────────────┤
│十一│Ｔ型扳手                  │  一支│同右                        │
├──┼─────────────┼───┼──────────────┤
│十二│鉗子                      │  四支│同右                        │
├──┼─────────────┼───┼──────────────┤
│十三│偽造之CQ-7942號汽車號牌   │  二面│91.4.18查扣，持有人吳育德。 │
└──┴─────────────┴───┴──────────────┘
